臺灣士林地方法院刑事判決　　　　　　　　　　　　　九十三年度訴字第二二四號
　　公　訴　人　臺灣士林地方法院檢察署檢察官
　　被　　　告　乙○○
　　選任辯護人　蔡明熙律師
右列被告因重利案件，經檢察官提起公訴（九十二年度偵字第六一一二號），本院判
決如左：
    主   文
乙○○連續乘他人之急迫，貸以金錢，而取得與原本顯不相當之重利，處有期徒刑肆
月，如易科罰金以佰元折算壹日，緩刑貳年。
    事  實
一、乙○○係位在臺北市○○區○○路三段一一五號一樓（起訴書誤載為成功路二段
    一一五號五樓）統一汽車當舖之負責人，基於重利之概括犯意，在上開統一汽車
    當鋪內，連續於附表所示之時間，乘丙○○、甲○○需錢孔急之際，貸予如附表
    所示之金錢，約定每借新台幣（下同）一萬元，按月為一期，收取利息一千二百
    元，且於交付款項時先預扣第一期利息，另需簽發票面金額與借款金額相當之本
    票或支票，並提供
    相當之重利（借款人姓名、借款金額、借款日期及方式、已付利息與利率，均如
    附表所示），嗣於九十二年六月十三日，由臺北縣警察局員警持本院核發之搜索
    票，在右址查扣借款人借貸合約及相關資料六份、廣告宣傳單九張、量體溫廣告
    紙二十三張、廣告便條紙十一小本、廣告停車牌一百五十張、廣告電腦彩券裝置
    袋八十一張、取車憑證七張、甲○○之
    號自小貨車之汽車行照影本、流當證明各一張等資料。
二、案經臺北縣警察局刑警大隊報告臺灣士林地方法院檢察署檢察官偵查起訴。
    理  由
一、訊據被告乙○○對於右揭犯罪事實坦承不諱，核與被害人丙○○、甲○○所指訴
    情節相符，且有典當借據收據、汽（機）車過戶申請登記單、汽車借出駛用保管
    單、委託切結書、當票二張、搜索現場照片（見偵卷第三二頁至第四七頁）、甲○○
    廣告宣傳單九張等（分見偵卷第七七頁至第七八頁）扣案可資佐證。綜上，本件
    事證明確，被告前開重利犯行洵堪認定。
二、核被告乙○○乘他人急迫，貸以金錢，而取得與原本顯不相當之重利，所為係犯
    刑法第三百四十四條之重利罪。又刑法上所謂常業犯，須行為人反覆實施同一社
    會行為，始克當之。查本件被告之貸放金錢而取得與原本顯不相當之重利行為，
    雖有二名被害人，並有上開當舖廣告宣傳單九張等扣案可資佐證，然因被告乙○○本係合法經營之「統一汽車當舖」負責人，其本業為辦理合於規定之質押放款
    ，則使用廣告宣傳單為己合法當舖業務做宣傳，亦無悖於常情，從而，被告除本
    件偶有對被害人丙○○、甲○○貸放高利之行為，並未見被告有其他之重利犯行
    ，尚難認被告係反覆賴重利維生，以之為常業，依上說明，被告之行為顯與常業
    犯之構成要件有間，公訴意旨認被告係犯刑法第三百四十五條之常業重利罪，容
    有未洽，惟其基本社會事實相同，本院爰依法變更起訴法條。被告先後多次重利
    犯行，時間緊接，所犯構成要件相同，顯係基於概括犯意為之，應依連續犯之規
    定論以一罪，並依法加重其刑。爰審酌被告之行為足致需款急迫之人雪上加霜，
    更可能導致社會問題，然而借款與否係出於被害人之自願，被告所用之手段平和
    ，未涉及詐欺或暴力討債，被害人僅二名，危害不大，犯罪之動機及目的，及其
    並無前科，品行尚可，犯罪後已表悔意，態度尚稱良好，量處如主文所示之刑，
    並諭知易科罰金之折算標準，以示懲儆。末查被告前未曾受有期徒刑以上刑之宣
    告，有臺灣高等法院被告全國前案紀錄表在卷可參，其因一時失慮，偶罹刑典，
    事後已坦承犯行，深具悔意，是被告經此罪刑之宣告後，應能知所警惕，信無再
    犯之虞，本院認為前開對其宣告之刑，以暫不執行為適當，爰併予諭知緩刑二年
    ，以啟自新。
三、扣案之廣告宣傳單九張、量體溫廣告紙二十三張、廣告便條紙十一小本、廣告停
    車牌一百五十張、廣告電腦彩券裝置袋八十一張，雖為被告乙○○所有，但非供
    被告犯本件重利罪所用或預備供犯罪用，爰不為沒收之諭知。至扣案之甲○○國
    民
    物，係借款人提供予被告借款之憑據及擔保，於借款人屆期未清償時，被告即可
    依此向借款人請求本金及法定利息，如借款人已清償，則依民法之規定，其應將
    此項憑據返還借款人，尚非屬被告所有之物，依法尚不得予以諭知沒收，併此敘
    明。
據上論斷，應依刑事訴訟法第二百九十九條第一項前段、第三百條，刑法第五十六條
、第三百四十四條、第四十一條第一項、第七十四條第一款，罰金罰鍰提高標準條例
第一條前段、第二條，判決如主文。
本案經檢察官謝榮林到庭執行職務。
中　　　華　　　民　　　國　　九十三　　年　　 十一 　　月　　二十五　　日
                                        臺灣士林地方法院刑事第四庭
                                            審判長法  官  林  秀  鳳
                                                  法  官  高  雅  敏
                                                  法  官  許  碧  惠
右正本證明與原本無異。
如不服本判決應於送達後十日內向本院提出上訴狀。
                                                  書記官　陳　美　英
中　　　華　　　民　　　國　　九十三　　年　　 十一 　　月　　二十九　　日
附錄本判決論罪科刑依據之法條：
中華民國刑法第三百四十四條：
乘他人急迫、輕率或無經驗貸以金錢或其他物品，而取得與原本顯不相當之重利者，
處一年以下有期徒刑、拘役或科或併科一千元以下罰金。
附表
┌─┬───┬─────┬────┬──────┬─────┬─────┐
│編│借款人│借款金額  │借款日期│利息、利率及│已繳利息  │備註      │
│號│      │          │及方式  │質押物      │          │          │
├─┼───┼─────┼────┼──────┼─────┼─────┤
│一│丙○○│借款二十萬│因急需用│利息計算每月│均已清償完│年息百分之│
│  │      │元至四十萬│錢周轉，│為一期，每期│畢。      │一百四十四│
│  │      │元，並預扣│自八十九│每萬元收取一│          │。        │
│  │      │第一期利息│年三月份│千兩百元，並│          │          │
│  │      │          │開始，兩│簽立與借款金│          │          │
│  │      │          │年內共計│額同面額之本│          │          │
│  │      │          │借貸六次│票、公司支票│          │          │
│  │      │          │        │、身分證正本│          │          │
│  │      │          │        │及汽車行照正│          │          │
│  │      │          │        │本（見偵卷第│          │          │
│  │      │          │        │二二至二三頁│          │          │
│  │      │          │        │）          │          │          │
├─┼───┼─────┼────┼──────┼─────┼─────┤
│二│甲○○│借款十萬元│因急需用│利息計算每月│迄九十二年│年息百分之│
│  │      │，並預扣第│錢，經黃│為一期，每期│六月十三日│一百四十四│
│  │      │一期利息一│則嘉介紹│每萬元收取一│還清。    │。        │
│  │      │萬二千元。│，於九十│千二百元，並│          │          │
│  │      │          │年八月二│簽立與借款金│          │          │
│  │      │          │十一日向│額同面額之本│          │          │
│  │      │          │被告借貸│票及汽車行照│          │          │
│  │      │          │。      │正本（見偵卷│          │          │
│  │      │          │        │第一七頁至第│          │          │
│  │      │          │        │一八頁）    │          │          │
└─┴───┴─────┴────┴──────┴─────┴─────┘
